臺灣高等法院刑事判決　　　　　　　　96年度上訴字第3861號
　　上　訴　人
　　即　被　告　甲○○
　　選任辯護人　黃國鐘　律師
上列上訴人因殺人案件，不服臺灣宜蘭地方法院96年度重訴字第
2號，中華民國96年7月20日第一審判決（起訴案號：臺灣宜蘭地
方法院檢察署95年度偵字第4536號），提起上訴，判決如下：
    主  　　文
原判決撤銷。
甲○○殺人，處有期徒刑拾年。減為有期徒刑伍年。
    事 　　 實
本院認定的犯罪事實與附件原審判決書事實欄的記載相同，茲引
用之。
    理 　　 由
壹、引用原判決書理由欄記載的證據。
貳、被告及辯護人對於卷證的證據能力，均不爭執。
參、被告上訴意旨略以，被告對於殺人的事實並不否認，但指稱
    原審量刑過重等語。
    辯護人為被告辯護意旨略以，被告的行為應屬正當防衛、緊
    急避難或義憤殺人等語。
肆、對於辯護意旨補充原判決理由如下：
一、正如被告所述犯罪事實經過：「楊淑薰取出其所有菜刀1 把
    持向甲○○，甲○○隨即與之拉扯並『奪下菜刀』，『持該
    把菜刀朝楊淑薰臉部、胸部、頸部、腹部及雙手砍殺』…。
    」（相卷6、39反；原審39）當被告奪下菜刀之時，緊急、
    危難的情況即已解除；被告再持刀砍殺被害人的舉動，則為
    對被害人另起的一項積極侵害行為。
    此時被告並無任何緊急或危難的情況而得主張正當防衛或緊
    急避難。
二、刑法第273條所謂「義憤殺人」，是指行為人激於足以引起
    公憤的刺激而殺人。
    被告的行為充其量只是基於「氣忿」，並無「義憤」殺人可
    言。
伍、撤銷改判的理由
一、以被告犯罪的情節，行為後且自首接受裁判，自警詢、偵查
    以至原審均坦承犯行，檢察官於起訴時具體求處有期徒刑7
    年；雖經原審蒞庭檢察官於被告在辯論程序坦承：「無辯解
    ，我認罪。」的情況下，加重求刑為15年；原審竟判處有期
    徒刑18年，並不適當。被告上訴指稱量刑過重，有理由，應
    予撤銷。
二、自為判決論罪科刑理由
（一）被告所為，觸犯刑法第271條第1項殺人罪。
（二）被告於有偵查權限機關及公務員發覺其犯罪前，主動前往
      宜蘭縣警察局礁溪分局礁溪派出所自首而接受裁判，已經
      證人林志勝、林志仁、林佑蔆、吳阿春及高松林於警詢明
      確陳述，並有宜蘭縣警察局礁溪分局嫌疑人自首情形紀錄
      表1紙（警卷50）可憑。依刑法第62條前段規定，減輕刑
      罰。
（三）審酌被告僅因男女情感爭執，即重砍被害人至少14刀，手
      段兇狠，於離去之際，既知被害人尚有呼吸、動靜（相卷
      7、39反面），仍逕自離去，惡性不輕，且至今未與被害
      人的家人成立和解履行賠付；念及被告前無犯罪紀錄，有
      本院被告前案紀錄表可憑，素行良好，因一時衝動致觸重
      典，事後並吞服安眠藥自殺獲救，有行政院衛生署宜蘭醫
      院出具的診斷證明書可證（原審16），曾於原審當庭請求
      判處死刑以贖罪（原審60），可認尚有悔意，且年事已高
      等一切情狀，認宜量處如主文所示刑罰。並依中華民國96
      年罪犯減刑條例減其宣告刑。
（四）菜刀1把雖為被告犯罪所用之物，但屬被害人楊淑薰所有
      ，有宜蘭縣警察局96年1月15日警鑑字第09611 00534 號
      函檢附的現場勘查報告（第12頁）可憑，除供為本案犯行
      的證據外，不應宣告沒收。
陸、適用法律
一、刑事訴訟法第369條第1項前段、第373條、第364條、第299
    條第1項前段。
二、刑法第271條第1項、第62條前段。
三、中華民國96年罪犯減刑條例第2條第1項第3款、第6條、第7
    條。
本案經檢察官許仲瑩到庭執行職務。
中　　華　　民　　國　　96　　年　　12　　月　　31　　日
　　　　　　　　　刑事第六庭  審判長法　官  林堭儀
　　　　　　　　　　　　　　　　　  法　官  陳玉雲
　　　　　　　　　　　　　　　　　  法　官  郭豫珍
以上正本證明與原本無異。
如不服本判決，應於收受送達後十日內向本院提出上訴書狀，其
未敘述上訴之理由者並得於提起上訴後十日內向本院補提理由書
（均須按他造當事人之人數附繕本）。
                                    書記官  胡勤義
中　　華　　民　　國　　96　　年　　12　　月　　31　　日
附錄：本案論罪科刑法條全文
中華民國刑法第271條
（普通殺人罪）
殺人者，處死刑、無期徒刑或 10 年以上有期徒刑。
前項之未遂犯罰之。
預備犯第 1 項之罪者，處 2 年以下有期徒刑。
